【裁判字號】    99,訴,486
【裁判日期】    990812
【裁判案由】    家暴妨害自由等
【裁判全文】
臺灣基隆地方法院刑事判決               99年度訴字第486號
公  訴  人  臺灣基隆地方法院檢察署檢察官
被      告  乙○○
義務辯護人  陳靜育  律師
上列被告因家暴妨害自由等案件，經檢察官提起公訴（99年度偵
字第2695號），被告於本院行準備程序時就被訴事實為有罪之陳
述，經聽取當事人意見後，裁定進行簡式審判程序，判決如下：
    主    文
乙○○以加害生命、身體之事，恐嚇他人，致生危害於安全，處
有期徒刑肆月；又以非法方法剝奪人之行動自由，處有期徒刑捌
月。扣案短刀壹支沒收。應執行有期徒刑拾月。扣案短刀壹支沒
收。緩刑貳年。緩刑期內付保護管束，並於付緩刑保護管束期間
內，遵守下列事項：禁止對告訴人丙○○○實施家庭暴力、完成
加害人處遇計畫。
    犯罪事實
一、乙○○與丙○○○為配偶關係，屬於家庭暴力防治法第3條
    第1款所指之家庭成員，二人育有一子廖○傑（真實姓名年
    籍詳卷）。乙○○與丙○○○時因細故爭執。民國99年4 月
    23日因乙○○曾恐嚇丙○○○，丙○○○遂撥打113專線求
    助，並於同年5月4日向本院聲請民事通常保護令，由基隆巿
    政府社會局介入予以緊急安置。99年5月31日下午，乙○○
    利用丙○○○至國小接廖○傑放學之機會，跟蹤丙○○○得
    知其現居處後，以電話要求丙○○○、廖○傑返家同居，經
    丙○○○拒絕後，乙○○遂至丙○○○租屋處樓下吵鬧，經
    里長及員警到場處理勸解後始離開。乙○○離去後，仍心有
    未甘，於99年6月1日7時許，攜帶自製短刀1支，至丙○○○
    租屋處樓下等候，見丙○○○送廖○傑上學，即跟隨在後，
    行至基隆巿安樂國小附近巷弄時，上前要求丙○○○返家，
    經丙○○○拒絕，乙○○竟強拉丙○○○右手臂，欲將其拖
    回家，因丙○○○不斷掙扎，乙○○竟基於恐嚇之犯意，對
    丙○○○恫稱：「妳如果想要逃走，我就要捅妳一刀，我身
    上有帶刀」等語，致丙○○○心生畏懼，致生危害於生命、
    身體安全，丙○○○更加恐懼，奮力往基隆巿安一路方向逃
    跑，跑至安一路252號前時，遭乙○○由後方抓住，以左手
    扣住丙○○○脖子，右手持上開短刀作勢往其頭部、頸部及
    身上比劃，致丙○○○心生畏懼而不能抵抗，以此方式恐嚇
    其生命、身體之安全，並剝奪丙○○○之行動自由。適有基
    隆巿警察局第四分局安定派出所員警巡邏經過，聽聞丙○○
    ○呼救，立即通報警力支援，經現場處理員警與乙○○溝通
    後，乙○○始於同日7時30分許放開丙○○○，並由員警當
    場扣得其所有供犯罪用之短刀1支。
二、案經基隆市警察局第四分局報請臺灣基隆地方法院檢察署檢
    察官偵查起訴。
    理    由
一、本件被告乙○○所犯係死刑、無期徒刑、最輕本刑為3年以
    上有期徒刑以外之罪，其於準備程序中就被訴事實為有罪之
    陳述，經法官告知簡式審判程序之旨，並聽取公訴人及被告
    、辯護人之意見後，本院依刑事訴訟法第273條之1第1項之
    規定，裁定進行簡式審判程序。
二、上開犯罪事實，業據被告乙○○坦承不諱，核與告訴人即證
    人丙○○○於警詢及本院99年度家護字第86號民事通常保護
    令案件開庭訊問時證述明確，並有搜索扣押筆錄、扣押物品
    目錄表、證人丙○○○於警局拍攝之手臂受傷照片4張（傷
    害部分未具告訴）在卷可稽，復有被告持以脅迫證人丙○○
    ○之短刀1支扣案可資佐證，足證被告自白與事實相符，而
    可採信。本件事證明確，被告上開犯行堪以認定，應予依法
    論科。
三、核被告乙○○以「妳如果想要逃走，我就要捅妳一刀，我身
    上有帶刀」等語，恫嚇丙○○○之行為，係犯刑法第305條
    恐嚇危害安全罪；其以扣案短刀挾持丙○○○之行為，係犯
    刑法第302條第1項剝奪他人行動自由罪。被告於持刀挾持證
    人丙○○○剝奪其行動自由期間，持續以扣案短刀在丙○○
    ○頭部、頸部及身上比劃之行為，固仍屬惡害告知之恐嚇行
    為，惟係發生於剝奪他人行動自由行為繼續中，仍屬妨害自
    由之部分行為，不另論罪（最高法院89年台上字第780號、8
    8年台上字第6758號判決意旨參照）。被告所犯上開二罪，
    犯意各別，構成要件不同，應予分論併罰。爰審酌被告因夫
    妻感情生變，不顧被害人已經政府介入予以安置，率爾為上
    開犯行之犯罪動機，犯罪手段劇烈，使告訴人丙○○○深陷
    恐懼，惟事後坦承犯行、深具悔意等一切情狀，分別量處如
    主文所示之刑，並定其應之行之刑。末查，被告前未曾受有
    期徒刑以上刑之宣告，有臺灣高等法院被告前案紀錄表可稽
    ，其因一時失慮，致罹刑章，事後已坦承犯行，深具悔意，
    且經告訴人丙○○○當庭表示原諒，本院認其經此偵審程序
    及罪刑之宣告後，應知警惕而無再犯之虞，其所受本案刑之
    宣告以暫不執行為適當，爰併予宣告緩刑2年，以啟自新。
    又因本件為家庭暴力罪，依家庭暴力防治法第38條第1項規
    定，諭知緩刑期內應付保護管束；另為確保被告於上開緩刑
    期間內，得確實遵守不再對被害人實施暴力、為騷擾或其他
    不當行為，綜合審酌本案情節及告訴人丙○○○、被告及社
    工員於本院審理時表示之意見，併依家庭暴力防治法第38條
    第2項第1款、第5款（其他保護被害人或其特定家庭成員安
    全之事項）之規定，命被告於付緩刑保護管束期內，遵守下
    列事項：禁止對告訴人丙○○○實施家庭暴力、完成加害人
    處遇計畫（如被告違反上開事項情節重大者，依家庭暴力防
    治法第38條第5項之規定，即撤銷其緩刑宣告，併此說明）
    。另扣案短刀1支，係被告所有供犯罪所用之物，業據其供
    述在卷，爰依刑法第38條第1項第2款之規定，併予宣告沒收
    。
據上論斷，應依刑事訴訟法第273條之1第1項、第299條第1項前
段，刑法第302條第1項、第305條、第51條第5款、第74條第1項
第1款、第38條第1項第2款，家庭暴力防治法第38條第1項、第2
項第1款、第5款，刑法施行法第1條之1，判決如主文。
本案經檢察官甲○○到庭執行職務。
中    華    民    國    99    年    8     月    12    日
                  刑事第四庭法    官  陳姵君
以上正本證明與原本無異。
如不服本判決應於收受本判決後10日內向本院提出上訴書狀，其
未敘述上訴理由者，並得於提起上訴後10日內向本院補提理由書
狀（均須按他造當事人之人數附繕本）「切勿逕送上級法院」。
中    華    民    國    99    年    8     月    12    日
                            書 記 官  彭筠凱
附錄論罪法條：
中華民國刑法第302條
私行拘禁或以其他非法方法，剝奪人之行動自由者，處 5 年以
下有期徒刑、拘役或 3 百元以下罰金。
因而致人於死者，處無期徒刑或 7 年以上有期徒刑，致重傷者
，處 3 年以上 10 年以下有期徒刑。
第 1 項之未遂犯罰之。
中華民國刑法第305條
以加害生命、身體、自由、名譽、財產之事，恐嚇他人致生危害
於安全者，處2年以下有期徒刑、拘役或3百元以下罰金。

司法院資訊處製作；財團法人民間司法改革基金會備份。
